【裁判字號】    95,抗,44
【裁判日期】    950419
【裁判案由】    假處分
【裁判全文】
臺灣高等法院民事裁定                    95年度抗字第44號
抗  告  人  誠第一資產管理股份有限公司
法定代理人  甲○○
上列抗告人因與相對乙○○間請求撤銷信託行為事件，聲請假處
分，對於中華民國94年12月21日臺灣士林地方法院94年度裁全字
第4975號所為裁定提起抗告，本院裁定如下：
    主      文
抗告駁回。
抗告訴訟費用由抗告人負擔。
    理      由
一、按債權人就金錢請求以外之請求，因請求之標的現狀變更，
    有日後不能強制執行之虞，欲保全強制執行者，得聲請假處
    分；請求及假處分之原因，應釋明之；前項釋明如有不足，
    而債權人陳明願供擔保或法院認為適當者，法院得定相當之
    擔保，命供擔保後為假處分，民事訴訟法第532條第1項、第
    533 條準用第526條第1項、第2項分別定有明文。
二、本件抗告人主張：第三人台中商業銀行股份有限公司於94年
    9 月26日將其對於第三人李永傳等人之債權讓與抗告人，惟
    第三人李永傳早已於92年12月19日將如原裁定附表所示之不
    動產 (下稱系爭不動產），以信託為由，移轉所有權予相對
    人，依信託法第 6條規定，第三人李永傳與相對人間之信託
    行為，有害抗告人之權利，抗告人得請求法院撤銷之，為免
    日後有礙難執行之虞，抗告人願供擔保，請求裁定禁止相對
    人就所有系爭不動產為移轉、設定他項權利、出租及其他一
    切處分行為等情，依其所提出之支付命令、債權讓與公告、
    土地及建物登記簿謄本等，可認其就所主張之債權已有相當
    之釋明；就其所述假處分之原因，雖未能盡釋明之責，惟抗
    告人陳明願供擔保以代釋明，可認足以補釋明之欠缺，其請
    求自應准許。原法院依職權審酌相對人因本件假處分可能所
    受之損害，裁定抗告人以新台幣 (下同)10,031,600 元為相
    對人供擔保後得為假處分，依法即無不合。
三、抗告意旨略以：相對人乙○○所有坐落台北縣淡水鎮○○○
    段小中寮小段80地號土地，面積1028平方公尺，應有部分二
    分之一，公告現值每平方公尺3,600元，公告總值1,850,400
    元；同段80-1地號土地，面積44平方公尺，應有部分二分之
    一，公告現值每平方公尺3,600元 ，公告總值79,200元；同
    段81-1地號土地，面積170平方公尺 ，公告現值每平方公尺
    3,600元，公告總值612,000元；水碓子段261地號、12292建
    號建物面積57.59坪，市價約749萬元，扣除美商花旗銀行設
    定600萬元抵押權，剩餘價值為149萬元，以上三筆土地公告
    總值為2,541,600元，加計建物餘值149萬元，總值僅約為
    4,031,600元 ，原裁定命抗告人提供高達10,031,600元擔保
    金，顯然過高，應予廢棄等語。
四、按法院定擔保金額而為准許假處分之裁定者，該項擔保係備
    供債務人因假處分所受損害之賠償，其數額應依標的物受假
    處分後，債務人不能利用或處分該標的物所受之損害額為依
    據，有最高法院85年台抗字第29號裁判意旨可資參照，故法
    院定擔保金額時，自應斟酌債務人因假處分可能遭受之損害
    ，以為衡量之標準。經查，本件假處分之不動產，其中三筆
    土地公告總值為2,541,600元，水碓子段 261地號、12292建
    號建物市價為749萬元 ，除為抗告人於抗告理由中所自陳外
    ，並有抗告人提出之土地登記謄本及建物登記謄本為憑，是
    系爭三筆土地及建物總值合計為10,031,600元，原法院據此
    認定係相對人因系爭不動產假處分可能所受之損害，爰以該
    數額定抗告人本件假處分應供擔保之金額，即非無據。雖抗
    意旨主張系爭不動產總值扣除上開水碓子段261地號、12292
    建號建物為美商花旗銀行設定之600萬元抵押權債權 ，剩餘
    價值僅4,031,600元 ，則相對人因系爭不動產假處分所受之
    損害至多僅為4,031,600元云云 ，然查上開建物係設定本金
    最高限額600萬元抵押權 ，有該建物登記謄本在卷可查，而
    最高限額抵押權所擔保之債權並不以於設定時即存在為必要
    ，故姑不論本件美商花旗銀行對相對人之債權是否確係存在
    及其實際債權額為何？均未見抗告人提出任何說明及事證，
    以供法院審認，已難遽採；縱認相對人就該建物抵押權確有
    600萬元債務存在 ，惟倘該不動產果經相對人處分，相對人
    就該不動產之處分亦獲有600萬元債務清償之利益 ，則債務
    人因處分系爭不動產可能所獲得之利益即相對人因系爭不動
    產假處分可能所受之損害，應為該不動產之全部價值，而非
    扣除抵押權債權額後之剩餘價值，是抗告人主張審酌本件假
    處分相對人因該假處分可能遭受之損害，應扣除抵押權債權
    額，尚屬無據，從而，抗告意旨指摘原裁定擔保金額之酌定
    為不當，求予廢棄，為無理由，應予駁回。
五、據上論結，本件抗告為無理由，爰裁定如主文。
中    華    民    國    95    年    4     月    19    日
                  民事第十二庭審判長法  官  張宗權
                                    法  官  蕭艿菁
                                    法  官  陳永昌
正本係照原本作成。
本裁定除以適用法規顯有錯誤為理由，並經本院許可外，不得再
抗告。如提起再抗告，應於收受後10日內委任律師為訴訟代理人
向本院提出再抗告狀。並繳納再抗告費新台幣１千元。
中    華    民    國    95    年    4     月    19    日
                                    書記官  劉美垣


司法院資訊處製作；財團法人民間司法改革基金會備份。
